臺灣嘉義地方法院民事裁定
111年度輔宣字第31號
聲  請  人  謝孟娟  

相  對  人  歐尚霈  



上列當事人間聲請輔助宣告事件，本院裁定如下：
    主    文
一、宣告歐尚霈（女，民國○○○年○○月○日生，身分證統一編號：
    Ｚ○○○○○○○○○號）為受輔助宣告之人。
二、選定謝孟娟（女，民國○○年○月○日生，身分證統一編號：Ｚ○
    ○○○○○○○○號）為受輔助宣告之人歐尚霈之輔助人。
三、聲請費用新臺幣壹仟元由受輔助宣告之人歐尚霈負擔。
    理    由
一、聲請意旨：聲請人為相對人之母親，相對人於民國105年12
    月間因思覺失調症，並於111年3月10日入住衛生福利部嘉南
    療養院，致其為意思表示或受意思表示，或辨識其意思表示
    之效果之能力，顯有不足，並有該療養院診斷證明書可證。
    為此，依民法第15條之1、第1113條之1及家事事件法第177 
    條規定，聲請對其為輔助之宣告，並選定聲請人為受輔助宣
    告之人之輔助人等語。
二、對於因精神障礙或其他心智缺陷，致其為意思表示或受意思
     表示，或辨識其意思表示效果之能力，顯有不足者，法院
    得因本人、配偶、四親等內之親屬、最近一年有同居事實之
    其 他親屬、檢察官、主管機關或社會福利機構之聲請，為
    輔助 之宣告，民法第15條之1 第1 項定有明文。經本院調
    查，聲 請人主張之前揭事實，已據提出前述證明書、戶籍
    謄本為證。又本院囑託臺灣臺南地方法院所為鑑定，經該法
    院委託前述療養院主治醫師郭宇恆所為鑑定結果認為：相對
    人因自15歲發病至今，反覆發作，認知功能呈現退化狀況，
    在短期內無法復原，目前相對人已因思覺失調症此精神障礙
    之影響，認知功能受損，在溝通及理解他人所欲表達之意思
    的能力上，已達顯著減低處分其財產之能力，致其為意思表
    示或受意思表示，或辨識其意思表示效果之能力，顯有不足
    等語，此有該療養院111 年7 月29日之司法精神鑑定報告書
    及函文附卷可憑。聲請人聲請對相對人為輔助之宣告，與前
    述法律規定相符，為有理由，應予准許。
三、又受輔助宣告之人，應置輔助人；法院為輔助之宣告時，應
     依職權就配偶、四親等內之親屬、最近一年有同居事實之
    其 他親屬、主管機關、社會福利機構或其他適當之人選定
    一人 或數人為輔助人；法院選定輔助人時，應依受輔助宣
    告之人 之最佳利益，優先考量受輔助宣告之人之意見，審
    酌一切情 狀，民法第1113條之1 第1 項、第2 項準用同法
    第1111條第 1 項、第1111條之1 前段各定有明文。經本院
    調查，相對人即受輔助宣告之人未婚，聲請人為其母親、父
    親已過世，為處理相對人之事情而為本件聲請，相對人同意
    由聲請人擔任輔助人等情，亦有前述法院訊問筆錄可佐。本
    院考量聲請人為受輔助宣告之人母親，對受輔助宣告之人生
    活及病症已有相當瞭解，兩造間應有良好之信賴及情感關係
    ，認由聲請人任輔助人，能符合受輔助宣告之人之最佳利益
    ，選定聲請人為輔助人，而相對人為附錄所示行為時，應經
    輔助人之同意，以保護受輔助宣告之人。
四、依家事事件法第177 條第2 項、第164 條第2 項，裁定如主
     文。
中　　華　　民　　國　　111 　年　　10　　月　　12　  日
                   家事法庭     法  官　李文輝   
以上正本係照原本作成。
如對本裁定抗告，須於裁定送達後10日內向本院提出抗告狀。
中　　華　　民　　國　　111 　年　　10　　月　　12　　日
                                書記官　張紜飴         
附錄：
民法第15條之2 ：
受輔助宣告之人為下列行為時，應經輔助人同意。但純獲法律上
利益，或依其年齡及身分、日常生活所必需者，不在此限：
  一、為獨資、合夥營業或為法人之負責人。
  二、為消費借貸、消費寄託、保證、贈與或信託。
  三、為訴訟行為。
  四、為和解、調解、調處或簽訂仲裁契約。
  五、為不動產、船舶、航空器、汽車或其他重要財產之處分、
      設定負擔、買賣、租賃或借貸。
  六、為遺產分割、遺贈、拋棄繼承權或其他相關權利。
  七、法院依前條聲請權人或輔助人之聲請，所指定之其他行為
      。
第78條至第83條規定，於未依前項規定得輔助人同意之情形，準
用之。
第85條規定，於輔助人同意受輔助宣告之人為第1 項第1 款行為
時，準用之。
第1 項所列應經同意之行為，無損害受輔助宣告之人利益之虞，
而輔助人仍不為同意時，受輔助宣告之人得逕行聲請法院許可後